【裁判字號】    95,交上易,96
【裁判日期】    950530
【裁判案由】    過失傷害
【裁判全文】
臺灣高等法院刑事判決                   95年度交上易字第96號
上  訴  人
即  被  告  乙○○
上列上訴人因過失傷害案件，不服台灣板橋地方法院94年度交易
字第185號，中華民國95年3月8日第一審判決（起訴案號：台灣
板橋地方法院檢察署94年度偵字第9978號）提起上訴，本院判決
如下：
    主  文
原判決撤銷。
乙○○從事業務之人，因業務上之過失傷害人，處拘役肆拾日，
如易科罰金，以參佰元折算壹日。
    事  實
一、乙○○係營業聯結車司機，為從事駕駛業務之人。民國93年
    10月5日下午7時許，駕駛車牌號碼X4-599號營業半聯結車，
    沿國道三號公路南下車道主車道行駛。途經國道三號公路南
    向36公里加620公尺處，即中和交流道匯入高速公路主車道
    處，擬自外側第3車道變換至外側第4車道行駛之際，應注意
    保持安全距離及間隔，而依當時情形，又無不能注意之情事
    ，竟疏未注意，即貿然變換車道往右外側第4車道行駛，適
    有甲○駕駛車牌號碼GN-2188號之自用小客車，由中和交流
    道匝道加速車道行駛欲變換進入主車道即外線之第4車道，
    亦未注意安全距離及間隔，貿然變換車道，由加速車道向左
    往主車道即外側第4車道行駛，致乙○○所駕駛之營業半聯
    結車右前車頭與甲○所駕駛自用小客車之左後車尾，在外側
    第4車道內發生擦撞，造成甲○所駕駛之自用小客車車身失
    控，向左偏入內側第1、2車道，撞及分別由李遠程、陳卿元
    所駕駛，車牌號碼5R-8639、225-DS號自用小客車。甲○並
    受有右掌肌肉拉傷之傷害。乙○○於肇事後，將車停於現場
    ，於有偵查權之公務員或機關尚未發覺犯罪前，向到場處理
    警員自首坦承犯行，接受裁判。
二、案經甲○告訴由臺灣板橋地方法院檢察署檢察官偵查起訴。
    理  由
一、訊據被告乙○○矢口否認有過失情事，辯稱：我駕駛聯結車
    ，原行駛高速公路主車道外側第3車道，因在行駛至中和匝
    道入口，增為4車道，乃打方向燈欲變換至外側第4車道時，
    右側加速車道之告訴人自小客車就突然擦撞我車之右前車角
    ，是告訴人貿然由加速車道搶道匯入主車道，過失在告訴人
    ，我並無過失云云。
二、然查：
（一）上開犯罪事實，業據告訴人甲○於偵審中指訴綦詳，稱：
      當天開小客車由中和交流道上高速公路，往桃園方向行駛
      ，在第5車道（即加速車道），打方向燈往左進入第4車道
      ，後視鏡沒有看到任何的車子，就開到第4車道，感覺到
      碰一聲，車子就打橫，往左邊滑向內側車道去等語。而證
      人即現場處理員警陳瑞鴻於原審審理時證稱：現場圖為其
      所繪製，圖上的A車（甲○所駕駛之自用小客車）煞車痕
      並不正確，應該是滑痕，是撞擊之後，車子本身速度帶動
      牽引的滑痕。B車（被告所駕駛之半聯結車）就是我圖上
      所示在內側第4車道上，我再往後去查看B車的煞車痕，在
      圖上就繪圖B車的煞車痕在內側第3與內側第4車道中間。
      撞擊點在煞車線的位置。B車各有兩條輪胎煞車痕，煞車
      痕中間的那條是內側第3跟內側第4車道的分隔線，A車是
      側邊被撞到，後面沒有撞擊到等語。對照道路交通事故現
      場圖上告訴人所駕駛A車之滑痕，由外側第4車道中向右方
      傾斜至外側第3車道，進而滑至內側第1、2車道與案外人
      李遠程、陳卿元之小客車撞及。而被告所駕駛之B車之煞
      車痕，跨越在內側第3、4車道間。足見被告駕駛營業半聯
      結車，當時正由外側第3車道變換至外側第4車道時，並已
      進入第4車道，與由加速車向右進入第4車道上之告訴人甲
      ○所駕駛之自小客車發生碰撞。
（二）本件並有道路交通事故調查報告表(一)、(二)、國道公路警察
      局道路交通事故談話紀錄表4紙、相片18幀附卷足資佐證
      。又被害人甲○確因本件車禍致右掌肌肉拉傷受傷，亦有
      國防大學國防醫學院三軍總醫院附設民眾診療服務處診斷
      證明書附卷可稽。
（三）按在高速公路，汽車在行駛途中，不得驟然或任意換車道
      ，如欲超越前車或變換車道時，應先顯示方向燈告知前後
      車輛，並保持安全距離及間隔，方得超越或變換車道。高
      速公路交通管制規則第11條第1項亦定有明文。本件被告
      駕駛營業半聯結車行至肇事地點，欲由外側第3車道變換
      至第4車道，本應注意安全距離及間隔，而依當時天候晴
      、夜間有照明、路面狀態乾燥無缺陷、無障礙物、視距良
      好等情形，並無不能注意之情事，竟疏未注意，貿然向右
      變換車道，以致肇事，造成告訴人受有前揭傷害，被告就
      本件車禍之發生確有過失甚明。
（四）至台灣省台北縣區車輛行車事故鑑定委員會94年4月20日
      北縣鑑字第0945180289號函檢送之鑑定意見書，固認「一
      甲○駕駛自用小客車，變換車道不當為肇事原因。二乙○
      ○駕駛營業半聯結車無肇事因素；但超載則有違規定。三
      陳卿元駕駛自用小客車，與李遠程駕駛自用小貨車；均無
      肇事因素。」及臺灣省車輛行車事故覆議鑑定委員會固亦
      照原鑑定意見，惟意見一文詞改為甲○夜晚駕駛自小客車
      ，由加速車道變換匯入主線車道時未注意安全距離，生連
      環肇事，為肇事原因，有該會於94年9月14日府覆議字第
      0940100592號函可稽，然觀諸該份鑑定意見書據以判斷之
      資料，疏未注意現場圖上被告之聯結車，四條煞車痕，跨
      越第3、4車道中及處理警員於原審之陳述，現場因告訴人
      車輛所留，不是煞車痕而是撞擊後之滑痕，現場圖有誤等
      資料，誤以為僅告訴人片面有變換車道不當之過失，容有
      未洽。本件應係被告及告訴人雙方均搶換車道，疏未注意
      安全距離及間隔所致。被告過失行為與被害人受傷間復有
      因果關係。至告訴人對本件肇事亦與有過失，惟本件事故
      之發生，為雙方過失相競合，並不能解免被告之過失責任
      。
（五）綜上所述，被告所辯，為卸責之詞，不足採信，本件被告
      罪證明確，犯行洵堪認定，應予依法論科。
三、被告為從事駕駛業務之人，其因業務上之過失致被害人受傷
    ，核其所為，係犯刑法第284條第2項前段之業務過失傷害罪
    。被告於肇事後停留現場，於有偵查權之公務員或機關尚未
    發覺其為罪前，向到場處理之警員自承犯行，接受裁判，業
    據警員陳瑞鴻於原審審理時證述無訛，合於自首之要件，應
    依刑法第62條前段減輕其刑。
四、原審對被告為有罪科刑之判決，固非無見。惟查(一)本件車輛
    肇事致告訴人受傷，告訴人亦有部分過失，原審對此疏未認
    定，認全屬被告之過失，尚有未洽。(二)被告所駕駛為營業半
    聯結車，原判決理由亦誤為駕駛營業小客車（見原判決第4
    頁倒數第4行），亦有未合。(三)被告所犯為刑法第284條第2
    項前段之業務過失傷害罪，原審理由二亦誤載為刑法第285
    條第2項之罪（見原判決第4頁倒數第4行），有所違誤。(四)
    刑法第284條第2項，分為前段及後段，前段為業務過失致普
    通傷害罪，後段為業務過失致重傷罪，罪名不同，罪罰各異
    ，原審亦未認定被告所犯為前段或後段之罪，籠統記載第2
    項（見原判決第4頁倒數第4行、第5頁第5行、第6行），也
    有未洽。(五)被告係在高速公路行駛，違反高速公路交通管制
    規則第11條第1項等規定之過失。原審引用在一般公路四線
    道行駛等相關規定，認定被告過失，亦有誤解，而無可維持
    。被告上訴意旨，仍執前詞，否認犯罪，雖不足採，但原判
    決既有可議，自應由本院將原判決撤銷改判。爰審酌被告之
    品行、過失之程度、所生之危害、犯罪後之態度，肇事後未
    與告訴人達成民事上之和解等一切情狀，量處如主文第2項
    所示之刑，並諭知易科罰金之折算標準，以資懲儆。
五、據上論斷，應依刑事訴訟法第369條第1項前段、第364條、
    第299條第1項前段，刑法第284條第2項前段、第62條前段、
    第41條第1項前段，罰金罰鍰提高標準條例第1條前段、第2
    條，判決如主文。
本案經檢察官沈世箴到庭執行職務。
中    華    民    國    95    年    5     月    30    日
                  臺灣高等法院刑事第十六庭
                              審判長法  官  葉騰瑞
                                    法  官  黃俊明
                                    法  官  趙功恆
以上正本證明與原本無異。
不得上訴。
                                    書記官  孫佩琳
中    華    民    國    95    年    5     月    30    日
附錄本案論罪科刑法條全文：
刑法第284條第2項前段
從事業務之人，因業務上之過失傷害人者，處1年以下有期徒刑
、拘役或一千元以下罰金。


司法院資訊處製作；財團法人民間司法改革基金會備份。
